臺灣高雄地方法院民事裁定
109年度消債清字第35號
聲  請  人  楊智郁  
0000000000000000

0000000000000000

上列當事人因消費者債務清理事件聲請清算，本院裁定如下：
    主  文
聲請人楊智郁自中華民國一百零九年五月十二日下午四時起開始
清算程序。
命司法事務官進行本件清算程序。
    理  由
一、聲請意旨略以：伊無力清償債務，曾依消費者債務清理條例
    向高雄市前鎮區調解委員會聲請調解但不成立，爰於民國10
    9年2月25日具狀聲請本件清算等語。
二、按債務人不能清償債務或有不能清償之虞者，得依本條例所
    定更生或清算程序，清理其債務；債務人對於金融機構負債
    務者，在聲請更生或清算前，應向最大債權金融機構請求協
    商債務清償方案，或向其住、居所地之法院或鄉、鎮、市、
    區調解委員會聲請債務清理之調解；自債務人提出協商請求
    之翌日起逾30日不開始協商，或自開始協商之翌日起逾90日
    協商不成立，債務人得逕向法院聲請更生或清算；債務人於
    法院裁定開始更生程序或許可和解或宣告破產前，得向法院
    聲請清算；法院開始清算程序之裁定，應載明其年、月、日
    、時，並即時發生效力；法院裁定開始更生或清算程序後，
    得命司法事務官進行更生或清算程序；必要時，得選任律師
    、會計師或其他適當之自然人或法人1人為監督人或管理人
    ，消費者債務清理條例（下稱消債條例）第3條、第151條第
    1項、第153條、第80條前段、第83條第1項、第16條第1項分
    別定有明文。
三、經查：
  ㈠聲請人曾聲請清算，經本院以108年度消債清字第96號裁定於
    108年6月26日開始清算程序，嗣於108年度司執消債清字第9
    8號清算案件執行中撤回執行並經全體普通債權人同意而結
    案，聲請人再於108年11月26日向高雄市前鎮區調解委員會
    聲請調解仍不成立，業經本院調閱前司執消債清執行案件卷
    宗核畢，並有高雄市前鎮區公所調解不成立證明書（卷第14
    頁）可稽，是以依消費者債務清理條例施行細則第44條之3
    規定，聲請人於前置調解不成立後聲請清算，係屬合法。
  ㈡次查，聲請人於106年及107年度申報所得均為新臺幣（下同
    ）0元，惟其自陳聲請清算前2年內有打零工之薪資所得共32
    4,000元，名下有1997年出廠之PEUGEOT汽車1部，曾於108年
    7月購置2003年出廠之福特六和汽車1部並登記予名下，旋於
    同年12月辦理過戶登記（聲請人稱以原價30,000元出售），
    勞工保險於108年7月23日退保。又聲請人自陳108年7月以前
    均以打零工為業，工作內容大部分為代班保全，工資一次約
    900元，每月收入約為18,000元，原定108年7月至商船工作
    未果，於當月申請勞保一次給付，扣減其尚未償還之勞工紓
    困貸款本息共111,010元後，於108年8月實領772,385元，10
    8年8月至109年1月無業，109年2月起從事保全代班工作，當
    日領現，無薪資證明，切結每月收入為18,000元，未領取社
    會局補助等情，此有財產及收入狀況說明書（卷第5至7頁）
    、債務人清冊（卷第8頁）、財政部高雄國稅局106年及107
    年度綜合所得稅各類所得資料清單及總歸戶財產查詢清單（
    卷第15頁、第19至20頁）、存摺（卷第16頁、第22至23頁）
    、商業保險投保資料查詢結果表（卷第18頁）、收入切結書
    （卷第21頁）、勞工保險被保險人投保資料表（卷第24至25
    頁）、戶籍謄本（卷第39頁）、財團法人金融聯合徵信中心
    前置協商專用債權人清冊（卷第43至44頁）、信用報告（卷
    第46頁）、高雄市政府社會局社會福利資訊料查詢表（卷第
    56至58頁）、監理所過戶證明書（卷第84頁）、債權人清冊
    （卷第87至88頁）、稅務電子閘門財產調件明細表（卷第96
    頁）在卷可參。聲請人陳稱上開勞保一次給付大部分遭朋友
    詐騙，其餘款項用於失業期間生活支出等語（見卷第62頁）
    ，本院審酌上情，即以其切結現每月收入18,000元作為核算
    其現在償債能力之基礎。
  ㈢關於聲請人個人日常必要支出部分，按債務人必要生活費用
    ，以最近一年衛生福利部或直轄市政府所公告當地區每人每
    月最低生活費一點二倍定之，消債條例第64條之2第1項定有
    明文。本院參酌衛福部社會司所公告109年度高雄市最低生
    活費標準為13,099元，則聲請人每月生活所必需除有特殊情
    形並有證據證明者外，自宜以此數額之1.2倍即15,719元為
    度，始得認係必要支出。又上開最低生活費用之標準，係照
    當地近1年平均每人消費支出60％，依其基準之家庭收支調查
    報告調查表格式示有關經常性支出之調查項目，其原即包括
    利息支出、食品、衣著、房租及水費、電費、醫療保健、交
    通、娛樂、教育等基本生活需求；因聲請人自陳居住於父親
    名下房屋（見卷第62頁），且於財產及收入狀況說明書未列
    載房屋費用支出，故於計算聲請人個人每月必要生活費時，
    即應自前開已包括聲請人居住費用在內，扣除相當於房租支
    出所佔比例約24.36％，俾免重複計列費用，而符公平之旨，
    則依此計算之結果，聲請人每月之必要生活費在不含居住費
    用之情形下，即應為11,890元【計算式：15,719－（15,719×
    24.36%）＝11,890】。
  ㈣至扶養部分，聲請人主張扶養母親，每月扶養費4,000元。按
    直系血親相互間，互負扶養之義務，民法第1114條第1款定
    有明文。查聲請人母親劉秀美為33年生，106年及107年度申
    報所得均為0元，名下無財產，現每月領取國民年金3,717元
    ，未領取社會局補助等情，此有戶籍謄本、所得資料及財產
    查詢清單、存摺、勞動部勞工保險局函、高雄市政府社會局
    社會福利資訊料查詢表附卷可憑（卷第39頁、第64至70頁、
    第77頁、第81至84頁）。本院認聲請人之母親就領取年金不
    足部分尚有受扶養之必要，扶養費用數額部分，按受扶養者
    之必要生活費用，準用第1項規定計算基準數額，並依債務
    人依法應負擔扶養義務之比例認定之，消債條例第64條之2
    第2項亦有明定。又因聲請人未主張母親有房租或房貸支出
    之需求，是應自其必要生活費用中扣除相當於房租支出所佔
    比例（109年度高雄市每人每月不含房屋支出之必要生活費1
    1,890元），再扣除所領取之國民年金3,717元，由聲請人與
    另2名扶養義務人（參卷第76頁家族系統表）共同分擔後，
    以每人2,724元【計算式：（11,890－3,717）÷3＝2,724】為
    度，聲請人主張逾上開核算數額部分，難認可採。
  ㈤聲請人有債務人楊世全，原債權額500,000元，而楊世全已於
    108年5月27日經本院以108年度消債聲免字第30號裁定予以
    免責，聲請人受償10,340元，附此敘明。
  ㈥綜上所述，以聲請人現每月收入18,000元為其償債能力基準
    ，扣除個人必要生活費11,890元及母親扶養費2,724元後，
    餘3,386元，而聲請人目前負債總額為10,622,045元（參聯
    徵中心債權人清冊，包含：永豐銀行、中國信託銀行、滙誠
    第一資產公司、滙誠第二資產公司），以聲請人每月所餘按
    月攤還結果，需約261年（計算式：10,622,045÷3,386÷12≒2
    61.4）始能清償完畢，堪認聲請人確有不能清償債務之情事
    ，則聲請人向本院聲請清算，應予准許，爰命司法事務官進
    行本件清算程序。
四、依消債條例第11條第1項、第83條第1項、第16條第1項，裁
    定如主文。
中　　華　　民　　國　　109 　年　　5 　　月　　12　　日
                  民事庭　法　官  　賴寶合
以上正本係照原本作成。
本裁定不得抗告。
中　　華　　民　　國　　109 　年　　5 　　月　　12　　日
                          書記官    胡美儀